【裁判字號】    89,判,966
【裁判日期】    890331
【裁判案由】    虛報進口貨物
【裁判全文】
行  政  法  院  判  決                            八十九年度判字第九六六
    原      告  統盛有限公司
    代  表  人  甲○○
    訴訟代理人  卓忠三  律師
    被      告  財政部基隆關稅局
右當事人間因虛報進口貨物事件，原告不服財政部中華民國八十七年十月六日台財訴
第000000000號再訴願決定，提起行政訴訟。本院判決如左︰
    主  文
原告之訴駁回。
    事  實
緣原告於民國八十二年十二月二十七日委由大正報關行向被告申報自新加坡進口電器
音響乙批（報單號碼：第ＡＡ＼八二＼七五八○＼○二○二號），報列進口稅則第八
五二七．三一．○○．○○－一號，稅率百分之十五，貨物稅稅率百分之十，完稅價
格新臺幣（未另註明時下同）九、五三六、三八七元，案經財政部關稅總局（以下簡
稱關稅總局）驗估處（以下簡稱驗估處）查核結果，本案來貨實際完稅價格應為一三
、四六○、一三二元，認原告顯有繳驗不實發票，低報進口貨物價格，逃漏關稅及貨
物稅之違法情事，被告乃依據海關緝私條例第三十七條第一項規定，科處所漏進口稅
額二倍罰鍰計一、一七七、一二○元，並依同條例第四十四條之規定追徵所漏進口稅
捐五○九、三四八元，另按貨物稅條例第三十二條第十款規定，科處所漏貨物稅稅額
五倍罰鍰二、二六五、九○○元，原告不服，循序提起一再訴願，遞遭決定駁回，遂
提起行政訴訟，茲摘兩造訴辯意旨於次：
原告起訴意旨及補充理由略謂：
一、本案係財政部賦稅署（以下簡稱賦稅署）查核原告八十二年度於香港匯豐銀行臺
    北分行支付新加坡供應商SPECTRA EXIM PTE LTD之貨款為一三、四六○、一三二
    元，與申報進口價格九、五三六、三八七元，差額三、九二三、七四五元，認定
    係低報貨物進口價格，並以INVOICE、PAKING LIST、BILL OF LADING等單據為證
    據。惟被告依賦稅署函送資料處罰，應係誤解，因為原告負責人甲○○與新加坡
    供應商SPECTRA EXIM PTE LTD公司經理LOH KWAI WENG 於大陸合資生意，代墊美
    金三六四、○○○元，甲○○分四次匯還，有臺灣臺北地方法院八十六年認字第
    一九○一八六號認證書可以證明，足以說明原告確無低報進口價格。
二、銀行付款金額並非實際之買賣價格，實際買賣金額應以原告帳冊為準，因為全部
    貨物於國內出售，且原告已開立發票給予國內買受人，如依原處分查核價格為進
    口價格，則原告勢必會虧損，原告豈有做虧本生意之理。
三、財政部駁回再訴願主要以臺灣臺北地方法院之認證書內容真偽不在認證範圍內為
    駁回之唯一理由。惟新加坡供應商勞經理千里迢迢來證明事實，被告竟予推翻，
    如何令人認同﹖且原告遭受處分乙案，係賦稅署在查核原告申報八十三年營利事
    業所得稅時發現，即移關稅局處分，但原告帳載資料與報關資料相符，卻未告知
    關稅局；何況原告之帳載資料，進口金額與課稅資料歸戶清單互相勾稽結果，如
    何才是事實之關鍵，應予查明。
四、監察院八十七年一月二日院台財字八六二二○○二一五號函指示海關對於信用
    狀金額或結匯金額與申報價格或國外出口商開立之發票不一致時，仍應參酌其他
    文件審慎認定交易價格，不應逕以信用狀金額為依據，追繳科罰，以符實際，此
    亦可以證明本案原處分、訴願、再訴願決定確有不當，應予撤銷。
五、茲再就再訴願、訴願及原處分認事用法違誤之處，分述如下：
（一）司法院釋字第二七五號解釋認對於人民應受行政罰之行為，原則上行為人應有
      可歸責之原因始足當之；於法律無特別規定時，雖不以出於故意為必要，但仍
      須以「過失」為「責任條件」。本件再訴願決定理由二第十六行謂「核其所為
      ，縱非故意，亦難謂無過失，依法自應論處．．．」云云。惟稱過失者係指應
      注意，能注意，而不注意，以及行為人對於犯罪之事實，雖預見其能發生，而
      確信其不發生者而言。本案之進口程序、出售程序、會計記帳均符合相關法令
      規定，並無任何可歸責原因，然再訴願決定不察，未經任何舉證即強認原告有
      所過失，殊嫌率斷。
（二）本件自被告至關稅總局，以迄財政部，對原告所提各項事證資料，僅以書面審
      查之方式，逕認原告有繳驗不實發票之情事，以原告迭執陳詞，難認有理，駁
      回原告之異議，訴願及再訴願，對於所謂原告有「繳驗不實發票」、「虛報進
      口貨物價格」、「逃漏關稅」及「貨物稅」等，均未遵照監察院八十七年一月
      二日院台財字第八六二二○○二一五號函所指「應將調查過程及取得資料告
      知進口商，請其舉證或說明，避免產生爭議」之意旨踐行調查程序；又本件原
      處分及一再訴願決定均無視關稅法第二十一條規定之意旨，採取檢查文件、調
      查紀錄、簿冊等有關資料之程序，而均以書面審查，片面認定錯誤之事實，顯
      然違反正當法律程序。又結匯僅係付款之工具，結匯之單據僅能證明原告該次
      結匯之付款金額，且結匯金額除可能係單次進口或多次進口之交易價格外，亦
      可能包含其他用途之付款，除有其他具體證據可證明該結匯單據即該次實際交
      易價格外，實不能擅自認定結匯單據所載即該次之實際交易價格，況賦稅署查
      察原告帳冊時，並未發現任何不實之情事，參前述監察院函附意見以觀，本件
      被告僅以結匯水單與銀行發票不合，未調查其他證據，或說明不採原告所提之
      理由，即強行認定原告「繳驗不實發票」，不僅草率，更難成立。
（三）本件被告認定原告「繳驗不實發票，事證明顯」云云，惟究係如何不實，並未
      於理由中詳為指駁，僅以原告所陳「顯為事後卸責之詞」、「原處分並無不合
      」、「再訴願人復執相同理由」等空泛之詞，片面否定原告所繳驗之發票係屬
      不實，實難令人甘服。
（四）監察院於八十七年一月二日（八七）院台財字第八六二二○○二一五號函附調
      查意見二亦指明「有關進口商報運貨物進口有繳驗不實發票或憑證情事，同時
      觸犯海關緝私條例第三十七條第一項第三款及貨物稅條例第三十二條第十款之
      規定，依行政法院庭長評事聯席會議之決議，多數採取應予併罰之意見，故海
      關處理類似案件採取併罰之處分，雖非無據，惟是否有一行為兩罰之嫌，仍應
      由主管機關就擇一處罰或併罰之方式何者為宜，予以通盤分析研究，作出確論
      ，俾資遵循。」縱原告於本件應受處分，亦應從重處斷，而非合併處罰。
（五）按「從價課徵關稅之進口貨物，其完稅價格以該進口貨物之交易價格作為計算
      根據。」「前項交易價格，係指進口貨物輸出國銷售至中華民國實付或應付之
      價格。」「海關對納稅義務人提出之交易文件或其內容之真實性或正確性存疑
      ，納稅義務人未提出說明或提出說明後，海關仍有合理懷疑者，視為無法按本
      條規定核估其完稅價格。」關稅法第十二條第一項、第二項、第六項定有明文
      ，然除按「進口貨物之交易價格」為完稅價格外，我國關稅法亦有另外五種關
      稅之估價方法可予以採用，即：１、進口貨物之完稅價格，不合於第十二條之
      規定核定者，海關得按該貨物出口時或出口前、後銷售至中華民國之同樣貨物
      之交易價格核定之。核定時應就交易型態、數量及運費等影響價格之因素作合
      理調整。（關稅法第十二條之二第一項）２、進口貨物之完稅價格，不合於第
      十二條、第十二條之二之規定核定者，海關得按該貨物出口時或出口前、後銷
      售至中華民國之類似貨物之交易價格核定之。核定時應就交易型態、數量及運
      費等影響價格之因素作合理調整。（關稅法第十二條之三第一項）３、進口貨
      物之完稅價格，不合於第十二條、第十二條之二、第十二條之三之規定核定者
      ，海關得按國內銷售價格核定之。（關稅法第十二條之四第一項）４、進口貨
      物之完稅價格，不合於第十二條、第十二條之二、第十二條之三及第十二條之
      四之規定核定者，海關得按計算價格核定之。（關稅法第十二條之五第一項）
      ５、進口貨物之完稅價格，不合於第十二條、第十二條之二、第十二條之三、
      第十二條之四及第十二條之五之規定核定者，海關得依據查得之資料，以合理
      方法核定之。依前項規定核定完稅價格者，經納稅義務人請求，海關應以書面
      告知其核估方法。（關稅法第十二條之六第一項、第二項）本件被告既懷疑原
      告所提之發票及臺灣臺北地方法院第一九○一八六號認證書等有關交易文件，
      依前述關稅法第十二條第四項之規定，被告依法即應採取另外五種估價方法核
      定完稅價格，始為適法。
（六）本件原告自新加坡進口系爭電器音響，除新加坡與我國貿易頻繁外，本件系爭
      貨物又係極為普遍之商品，在市場上流通眾多，且我國在新加坡亦派駐有經貿
      代表人員，負有查價之重要任務，被告極易採取調查該貨物及同樣或類似貨物
      之交易價格，或國內銷售價格，暨調查其以往進口時之完稅價格紀錄，亦可調
      查其他廠商出售該貨物及同樣或類似貨物之有關帳簿及單證，或調查其他與核
      定完稅價格有關資料等查價措施，然被告對關稅法第二十一條所定之諸多方法
      均不採行，僅以空泛之詞，片面否定原告所繳驗之發票及法院之認證書為不實
      ，實難令人甘服。
（七）本案進口音響均係原告與新加坡供應商  SPECTRA EXIM PTE LTD公司交易，該
      公司自屬有權製作；另本件之供應商前已證明發票記載價格為實際交易價格，
      且賦稅署業已就本案相關資料查核詳明，原告並據以繳納營利事業所得稅完竣
      ，稅捐稽徵機關就原告在國內出售系爭商品之交易程序及價格均已予認定，並
      無任何不實，故並無不實之可言，苟被告認系爭發票不實，則依法應負舉證之
      責任，否則其認定即非適法。
六、綜上所述，原處分及一再訴願決定均有違誤，請併予撤銷等語。
被告答辯意旨略謂︰
一、臺灣臺北地方法院於前開認證書上加蓋有「僅證明後附之簽名蓋章屬實，其內容
    之真偽不在認證範圍之內」章戳，則原告以該認證書證明其確無低報系爭來貨之
    進口價格，顯不足採。
二、被告係依據賦稅署所提供原告進口託收結匯銀行之存檔發票所載實際交易價格，
    核估系爭來貨價格，且據驗估處查證結果，原告結匯金額亦與前開結匯銀行之存
    檔發票所載價格相符，足證原核估之依據即為關稅法第十二條所稱之實際交易價
    格，原告所稱實不足採信。另原告償還勞先生代墊投資款乙節，按賦稅署於查核
    本案過程中，發現原告及其股東多次匯付鉅額外匯予其他新加坡地區國外供應商
    之情形，其結匯原因均註明為「還款」，原告於受訪時稱該等款項有部分係請受
    款人代轉與友人之投資款，而系爭來貨供應商SPECTRA  EXIM PTE LTD 亦位於新
    加坡地區；如原告確有上開墊款事實，原告可採類似方式或直接匯付或其他方式
    償還之，何需甘冒以不實資料報關致違章漏稅受罰之險，故其所稱，顯不合常理
    。
三、本案係賦稅署查核原告八十二年度營利事業所得稅案時發現，非原告所稱八十三
    年營利事業所得稅時發現。另原告八十二年度帳載進口貨物成本，係按貨物進口
    價格加計進口相關費用列報，其中貨物進口價格係以原告向被告報關之進口報單
    申報之貨物價格作為記帳憑證，因之其帳載貨物進口價格與報關資料相符應屬必
    然，惟該進口報單既以不實進口資料填報，則該帳冊即為不實貨物進口價格之登
    載；換言之，原告為達低報貨物進口價格之目的，既以繳驗前揭不實進口資料報
    關在先，斷不可能再按實際貨物進口價格登載帳冊，其理至明。因之，本案豈可
    以帳載不實之貨物進口價格驗證其報關資料之真實性。原告以帳載資料與報關資
    料相符為由，主張貨物進口價格報關資料為真乙節，顯係倒果為因，其主張不足
    為證。
四、本案進口貨物交易價格，係根據原告進口託收結匯款銀行付款資料及國外供應商
    SPECTRA EXIM PTE LTD 要求付款之INVOICE、PACKING LIST、BILL OF LADING等
    單據，對於該等貨物之品名、數量、規格、價格及裝載進口之貨櫃號碼均有明確
    登載，該貨款並經原告於香港上海匯豐銀行臺北分行如數支付，其交易實情足堪
    認定，被告依規定論處，於法並無違誤。
五、綜上所述，被告所為原處分，認事用法，洵無不合，原告之訴，難謂有理由，請
    予以駁回。
    理  由
一、按「報運貨物進口而有左列情事之一者，得視情節輕重，處以所漏進口稅額二倍
    至五倍之罰鍰，或沒入或併沒入其貨物：一、．．．三、繳驗偽造、變造或不實
    之發票或憑證。」「有違反本條例情事者，除依本條例有關規定處罰外，仍應追
    徵其所漏或沖退之稅款。」分別為海關緝私條例第三十七條第一項第三款、第四
    十四條前段所明定。次按「國外進口應稅貨物之完稅價格，應按關稅完稅價格加
    計進口稅捐及商港建設費之總額計算之。」「進口應稅貨物，納稅義務人應向海
    關申報，並由海關於徵收關稅時代徵之。」「納稅義務人有左列情形之一者，除
    補徵稅款外，按補徵稅額處五倍至十五倍罰鍰：一、．．．十、國外進口之應稅
    貨物，未依規定申報者。」貨物稅條例第十八條、第二十三條第二項及第三十二
    條第十款分別定有明文。又「從價課徵關稅之進口貨物，其完稅價格以該進口貨
    物之交易價格作為計算根據。」關稅法第十二條第一項亦予明定。
二、查依原處分卷內所附原告進口託收結匯款銀行付款資料及新加坡供應商 SPECTRA
    EXIM PTE LTD要求付款之發票、倉單、提貨單等單據之記載，可知：本件貨物之
    交易價格為新加坡幣八○四、○七○元，折合新臺幣一三、四六○、一三二元；
    另前開文書均係就本件貨物之進口所作，其有關記載悉屬一致；又本件貨款業經
    原告於香港上海匯豐銀行臺北分行如數結匯支付。由此足認本件貨物之交易價格
    為一三、四六○、一三二元，本件被告依前開文書，據以認定本件貨物之交易價
    格前開金額，核與關稅法第十二條第一項、第二十一條規定所定無違，難謂被告
    之審查違反法定程序。原告雖主張被告於核定本件貨物完稅價格時，未依關稅法
    第十二條之二至第十二條之五規定，參考其他證件或未依必要之查證措施，顯未
    盡調查能事，復違背監察院八十七年一月二日院台財字八六二二○○二一五號
    函示意旨云云，惟因本件貨物已可依關稅法第十二條第一項規定核定完稅價格，
    已無適用同法第十二條之二至第十二條之五規定之餘地，與前開監察院函所述「
    依關稅法第十二條之六以查得之資料核定者，亦應將調查過程及取得資料告知進
    口商，請其舉證或說明，避免產生爭議。」之意旨無涉；又因被告已參考多項查
    得之文書而為核定，非徒以單一文書為認定依據，是亦無違於前開監察院函所示
    「至於信用狀金額或結匯金額與申報價格或國外出口商開立之發票金額不一致時
    ，仍應參酌其他文件審慎認定其交易價格，不宜逕以信用狀金額為依據追徵科罰
    」等意旨；原告此項主張，尚非可採。原告另主張結匯金額並非即本件交易價格
    ，超出申報價格部分，係原告之代表人用以清償其對新加坡出口商公司經理勞先
    生之私人借款云云，並提出臺灣臺北地方法院認證書一件為證，惟觀之原告所提
    出之臺灣臺北地方法院認證書，其上載有「僅證明後附文件之簽名蓋章屬實，其
    內容之真偽不在認證範圍之內」之文句，是憑該認證書，僅能證明認證書上之簽
    名係新加坡出口商公司經理勞先生親自簽名，尚難逕認該認證書之記載為真。再
    者，該出口商出具低於實際進口價格之發票與原告，應認其係為使原告得申報較
    低之進口價額，應足認兩者間就此已為通謀虛偽意思表示於先，則其自可能簽立
    上開認證書以自圓其說於後，且該認證書所說明者為原告代表人與出口商之經理
    私人間之借款，與系爭貨款純係二公司間之貨款，尚難混為一談；再參諸原處分
    卷內所附民間匯出款項結購外匯申報書所載，原告代表人常以私人名義另行匯款
    至新加坡以清償私人欠款之結匯一節，苟原告確有上開墊款事實，原告原可採類
    似方式或直接匯付或其他方式償還之，何需甘冒以不實資料報關致違章漏稅受罰
    之險，是上開認證書尚難推翻原告在結匯文件所自認結匯款係來貨價款之認定。
    同理，原告為自圓其說，自係以申報進口貨價登列其帳冊，則其帳冊亦不足以推
    翻原處分之上開認定違章事實。
三、觀之原處分卷內原告提出之發票與其向銀行辦理結匯之發票，二者並不相同，而
    前者所載之貨物價格並非實際交易價格，已如前述，則原告所繳驗者乃係貨物價
    格記載不實之發票，其所為就進口貨物之申報，亦有違規定，自應認其有海關緝
    私條例第三十七條第一項第三款所定繳驗不實發票之行為，及貨物稅條例第三十
    二條第十款所定之未依規定申報進口貨物之行為。又原告為本件貨物之買受人，
    對其進口貨物之價格，自係知之甚稔，其竟繳驗不實發票並虛報進口貨物價格，
    ，顯有可歸責事由；又縱前開行為非原告所為，而係其所委託代其報關之大正報
    關行所為，則原告關於報關人員之選任，亦非無過失，此項過失仍應認係可歸責
    於原告之事由。
四、基前所述，本件原告繳驗不實發票，且未依規定申報進口貨物，進而逃漏關稅及
    貨物稅，被告乃依據海關緝私條例第三十七條第一項規定，科處所漏進口稅額二
    倍罰鍰計一、一七七、一二○元，並依同條例第四十四條之規定追徵所漏進口稅
    捐五○九、三四八元，另按貨物稅條例第三十二條第十款規定，科處所漏貨物稅
    稅額五倍罰鍰二、二六五、九○○元，核無不合。至原告主張前開各項罰鍰應從
    一重處罰一節，經查：海關緝私條例第三十七條第一項第三款，係以繳驗偽造、
    變造或不實之發票或憑證致逃漏進口稅為其處罰要件，而貨物稅條例第三十二條
    第十款則以國外進口之應稅貨物未依規定申報致逃漏貨物稅為科罰要件，兩者處
    罰之目的（一為進口稅，一為貨物稅）、違規構成要件及處罰要件均非相同，自
    應併罰。（本院八十五年九月份庭長評事聯席會議之決議參照）是原告主張此部
    分應從一重處罰，顯有誤會。
五、綜上所述，原告如事實欄所載各項主張，均無足取，被告所為原處分洵無違誤，
    一再訴願決定，遞予維持，俱無不合，原告起訴意旨，難謂為有理由，應予駁回
    。
據上論結，本件原告之訴為無理由，爰依行政訴訟法第二十六條後段，判決如主文。
中    華    民    國     八十九      年      三      月     三十一      日
                    行 政 法 院 第 四 庭
                                審 判 長 評  事      葉  振  權
                                         評  事      吳  錦  龍
                                         評  事      吳  明  鴻
                                         評  事      尤  三  謀
                                         評  事      陳  光  秀
右  正  本  證  明  與  原  本  無  異
                                         法院書記官  阮  桂  芬
中    華    民    國     八十九      年      三      月     三十一      日


司法院資訊處製作；財團法人民間司法改革基金會備份。
